臺灣高雄地方法院刑事判決　　　　　　　　　　　　九十一年度訴字第一二八號
　　公　訴　人　臺灣高雄地方法院檢察署檢察官
　　被　　　告　甲○○
　　選任辯護人　范仲良
右列被告因偽造貨幣案件，經檢察官提起公訴（九十年度偵字第二一七三二號），本
院判決如左：
    主  文
甲○○無罪。
    理  由
一、公訴意旨略以：被告甲○○於民國九十年七月底，在高雄市苓雅區○○○路一一
    號地下一樓之依奈大舞廳內，明知不詳姓名年籍之成年男子所持有新版面額一
    仟元新台幣紙鈔一張（編號ＧＱ五四四六七ＵＡ）、新版面額伍佰元新台幣紙
    鈔一張（編號ＥＫ六五四三六ＷＦ）、舊版面額一仟元新台幣紙鈔三張（編號
    ＣＲ七三五六ＣＤ二張、ＬＸ六九五七一六ＥＵ一張），均係偽造之通用紙
    幣，竟意圖供行使之用，向該名成年男子收受上開偽造新台幣紙鈔，並收集欲嗣
    機充作真鈔持向他人購買第二級毒品（下稱搖頭丸）施用。迄於九十年九月一日
    凌晨二時許，甲○○將上開偽造新台幣紙鈔藏放在鞋底內，再度前往依奈大舞廳
    時，為警當場查獲，並扣得上開偽造新台幣紙鈔共計五張，因認被告甲○○涉犯
    刑法第一百九十六條第一項意圖供行使之用而收集偽造之通用紙幣之罪嫌云云。
二、本件公訴人認被告甲○○涉犯上開罪嫌，無非以其供述與證人丙○○之證詞不符
    ，且扣案偽鈔、中央銀行發行局九十年十月二十九日（九）台央發字第三
    五三九六八號函一紙在卷為憑為其主要論據。惟訊據被告甲○○固坦承有於前
    揭時、地持有上述偽造新台幣紙幣等情，惟堅決否認有右揭犯行，辯稱：其於九
    十年七月底，與丙○○合資五千元，一起去依奈大舞廳向綽號「大胖子」之人購
    買十顆搖頭丸，「大胖子」說他先給一顆，其餘九顆調不到，就退給其四千五百
    元，其回家之後發現是偽鈔，於是經常回舞廳要找「大胖子」，其因不敢使用才
    將偽鈔藏放在鞋底內，並無要拿偽鈔向別人購買搖頭丸等語。
三、按犯罪事實應依證據認定之，無證據不得推定其犯罪事實；又不能證明被告犯罪
    或其行為不罰者，應諭知無罪之判決；刑事訴訟法第一百五十四條、第三百零一
    條第一項分別定有明文。又按事實之認定，應憑證據，如未能發現相當證據，或
    證據不足以證明，自不能以推測或擬制之方法，以為裁判基礎；且認定不利於被
    告之事實，須依積極證據，苟積極證據不足為不利於被告事實之認定時，即應為
    有利於被告之認定，更不必有何有利之證據，此有最高法院四十年台上字第八六
    號、三十年上字第八一六號判例意旨可資參照。且「罪疑惟輕」、「無罪推定」
    原本即為刑事訴訟法之大原則，尤其晚近刑事訴訟制度與憲法保障人權思想相結
    合下，該二原則益形重要，此由最高法院於九十年九月四日以九十年度第七次刑
    事庭會議決議二十五年上字第三七六號判例（該判例之要旨為：審理事實之法
    院，對於被告之犯罪證據，應從各方面詳予調查，以期發現真實，苟非調查之途
    徑已窮，而被告之犯罪嫌疑仍屬不能證明，要難遽為無罪之判斷。）不再援用，
    亦可見其端倪。
四、經查：
  (一)扣案之新版面額一仟元新台幣紙鈔一張（編號ＧＱ五四四六七ＵＡ），係以彩
    色雷射輸出方式（含彩色影印）仿印，無隱藏字及凹版印紋凸起效果，紙質與真
    鈔不同，水印以灰色墨仿製，安全線以黏貼薄膜（含面額數字）方式仿鈔券正面
    五段裸露部分，無折光變色效果，左下角之「１」面額數字無折光變色反
    應；新版面額伍佰元新台幣紙鈔一張（編號ＥＫ六五四三六ＷＦ），係以彩色
    雷射輸出方式（含彩色影印）仿印，無隱藏字及凹版印紋凸起效果，紙質與真鈔
    不同，無水印，安全線以黏貼薄膜（含面額數字）方式仿鈔券正面五段裸露部分
    ，無折光變色效果，左下角之「５」面額數字，無折光變色反應；舊版面額
    一仟元新台幣紙鈔二張（編號ＣＲ七三五六ＣＤ），均以彩色雷射輸出方式
    （含彩色影印）仿印，水印以灰色墨在紙張背面仿製，安全線以灰色墨在紙間仿
    印；舊版面額一仟元新台幣紙鈔一張（編號ＬＸ六九五七一六ＥＵ）係以彩色噴
    墨方式仿印，水印以灰色墨在紙張背面仿製，無安全線，均屬偽造之通用紙幣，
    均屬偽造之事實，有該局九十年十月二十九日（九）台央發字第三五三
    九六八號函一紙附卷足稽，且有上開偽造新台幣紙鈔扣案可證，足認被告為警查
    獲持有之新版面額一仟元新台幣紙鈔一張、新版面額伍佰元新台幣紙鈔一張、舊
    版面額一仟元新台幣紙鈔三張，均係偽造之通用紙幣無誤。
  (二)惟被告係因與友人丙○○合資五千元，在依奈大舞廳附近向綽號「大胖子」購買
    搖頭丸十顆，僅買得一顆，「大胖子」在舞廳內退款四千五百元，當場因視線昏
    暗，無法仔細查看，清晨要退還丙○○合資金額始知偽鈔，當日攜帶在鞋底是為
    向大胖子換回等情，業據被告供明在卷，復經證人丙○○到庭結證：曾經和被告
    一起去依奈大舞廳，有和他一起買搖頭丸，是離開舞廳他要還我錢時，我才知道
    他拿到偽鈔，因為我們合資要買搖頭丸，各出二千五百元，只買到一顆所以要退
    錢，是向大胖子，約二十出頭左右的人，高高壯壯的，在依奈大舞廳向他買，在
    舞廳外的人行道，我們已經先拿五千元給他，拿到一顆價值五百元，在舞廳內找
    錢給我們，我們離開舞廳，吃早餐才發現，被告說要找大胖子把錢找回來，我們
    陸陸續續有到舞廳要找大胖子，當天被告將偽鈔放在鞋底，在警察局搜身時才找
    到，期間有向其他人買搖頭丸，拿到偽鈔後就一直收著等語，參以證人即查獲警
    員乙○○亦結證：我們在依奈舞廳查到搖頭丸，才在苓雅分局查到被告鞋底有偽
    鈔，在舞廳時被告沒有把偽鈔拿出來，現場其他人身上也沒有查到偽鈔等語，且
    倘被告有以行使之意思收集上述偽鈔，何以收集扣案偽造技術不佳多已褪色之偽
    鈔？又被告如於收受偽鈔前已知係偽造，在損失相同金錢之考量下，其何以願意
    自冒風險收集之？準此，並無證據足以證明被告持有該等偽鈔係意圖供行使之用
    而收集得來甚明。
四、綜上所述各情綜合觀之，衡諸上開規定及判例意旨，尚難僅憑被告持有偽鈔即認
    被告係意圖供行使之用而收集偽鈔，此外，復查無其他積極證據足以證明被告有
    何公訴人所指意圖供行使之用而收集通用紙幣之犯行，其犯罪不能證明，自應為
    無罪判決之諭知。
據上論斷，應依刑事訴訟法第三百零一條第一項，判決如主文。
中      華      民      國      九十一      年      七      月    四    日
                                  臺灣高雄地方法院刑事第一庭
                                            法  官    郭貞秀
右正本證明與原本無異。
如不服本判決，應於判決送達後十日內，向本院提出上訴狀。
                                            書記官    黃意雯
中    華    民    國      九十一      年      七       月      八       日
